【裁判字號】    99,智易更(一),2
【裁判日期】    991028
【裁判案由】    違反商標法
【裁判全文】
臺灣臺北地方法院刑事判決         99年度智易更(一)字第2號
公  訴  人  臺灣臺北地方法院檢察署檢察官
被      告  乙○○
上列被告因違反商標法案件，經檢察官聲請簡易判決處刑（98年
度偵字第6149號），本院認為不宜，改依通常程序判決如下：
    主  文
乙○○明知為未得商標權人同意，於同一商品，使用相同之註冊
商標之商品而販賣，處有期徒刑肆月，如易科罰金，以新臺幣壹
仟元折算壹日。
扣案如附表所示仿冒商標商品均沒收。
    事  實
一、乙○○明知如附件所示商標圖樣，業經金門酒廠實業股份有
    限公司（下稱金酒公司）向經濟部智慧財產局申請商標註冊
    ，取得商標專用權，指定使用於酒類商品，現仍在專用期間
    ，未經商標專用權人同意，不得於同一商品使用相同之商標
    圖樣，亦不得販賣此等擅自使用他人商標商品。竟仍基於販
    賣仿冒商標商品之犯意，於97年3 、4 月間，向姓名、年籍
    不詳綽號「阿吉」之成年男子，販入未得如附件所示商標權
    人之同意，於同一商品使用相同於如附件所示註冊商標之如
    附表編號一、二所示仿冒商品後，旋即(1)先於97年3 、4 月
    間，在不知情之張錦定（已經檢察官為不起訴處分）所經營
    位於臺北縣中和市○○路301 巷29號「欣財行」內，以每瓶
    新臺幣（下同）450 元之價格，販售如附表編號一所示之高
    粱酒予張錦定；另於97年6 月間，在陳協榮（已經本院判處
    有期徒刑4 月，如易科罰金，以新臺幣1,000 元折算1 日確
    定）所經營位於臺北市○○區○○街1 段26巷387 號「榮仔
    檳榔」店內，以每瓶320 元至460 元之價格，販售如附表編
    號二所示高粱酒予陳協榮。嗣因張錦定在前揭「欣財行」內
    ，陳列販賣如附表編號一所示仿冒商標之高粱酒予不特定顧
    客時，警員接獲報案，乃於97年4 月15日12時許，前往前揭
    「欣財行」查緝而查獲，並扣得如附表編號一所示之仿冒商
    標商品；另因陳協榮在前揭「榮仔檳榔」店內，陳列販賣如
    附表編號二所示仿冒商標之高粱酒予不特定顧客時，警員接
    獲報案，乃於97年10月29日10時許，前往前揭「榮仔檳榔」
    店查緝而查獲，並扣得如附表編號二所示之仿冒商標商品。
二、案經金酒公司委由甲○○訴請臺北市政府警察局文山第一分
    局移送臺灣臺北地方法院檢察署檢察官聲請簡易判決處刑。
    理  由
壹、程序方面：
一、程序部分：按刑事訴訟法為配合由職權主義調整為改良式當
    事人進行主義，乃採行起訴猶豫制度，於同法增訂第253 條
    之1 ，許由檢察官對於被告所犯為死刑、無期徒刑或最輕本
    刑3 年以上有期徒刑以外之罪之案件，得參酌刑法第57條所
    列事項及公共利益之維護，認為適當者，予以緩起訴處分，
    期間為1 年以上3 年以下，以觀察犯罪行為人有無施以刑法
    所定刑事處罰之必要，為介於起訴及微罪職權不起訴間之緩
    衝制度設計。其具體效力依同法第260 條規定，於緩起訴處
    分期滿未經撤銷者，非有同條第1 款或第2 款情形之一，不
    得對於同一案件再行起訴，即學理上所稱之實質確定力。足
    見在緩起訴期間內，尚無實質確定力可言。且依第260 條第
    1 款規定，於不起訴處分確定或緩起訴處分期滿未經撤銷者
    ，仍得以發現新事實或新證據為由，對於同一案件再行起訴
    。本於同一法理，在緩起訴期間內，倘發現新事實或新證據
    ，而認已不宜緩起訴，又無同法第253 條之1 第1 項所列得
    撤銷緩起訴處分之事由者，自得就同一案件逕行起訴，原緩
    起訴處分並因此失其效力。復因與同法第260 條所定應受實
    質確定力拘束情形不同，當無所謂起訴程序違背規定之可言
    。法院對此另行起訴之案件，自應予以受理、審判，並有同
    法第267 條所定關於起訴不可分原則之適用（參照最高法院
    94年台非字第215 號判例意旨）。查被告乙○○因販賣如附
    表編號一所示仿冒商標高梁酒予證人張錦定而涉犯商標法第
    82 條 之罪之案件，前固經臺灣板橋地方法院檢察署檢察官
    於97 年8月15日以97年度偵字第18798 號為緩起訴處分，緩
    起訴期間1 年，緩起訴期間至98年8 月14日屆滿；而本案檢
    察官聲請簡易判決處刑被告所涉販賣仿冒商標商品罪之犯罪
    事實，與前開緩起訴處分之犯罪事實屬「集合犯」之同一案
    件，已經本院認定如後所述。再觀諸本案檢察官就聲請簡易
    判決處刑販賣如附表編號二所示仿冒商標高粱酒予同案被告
    陳協榮之犯罪事實及證據資料，均未出現在臺灣板橋地方法
    院檢察署97年度偵字第18798 號偵查卷宗內，復未經該案件
    檢察官調查斟酌等情，業經本院依職權調取該偵查卷宗查閱
    無訛，是本案檢察官就被告販賣如附表編號二所示仿冒商標
    之高粱酒予同案被告陳協榮之犯罪事實，要屬前揭臺灣板橋
    地方法院檢察署檢察官所為之緩起訴處分所未審酌之新事實
    及新證據，本案檢察官自得逕行聲請簡易判決處刑，原臺灣
    板橋地方法院檢察署檢察官所為緩起訴處分部分即應失其效
    力，且本諸起訴不可分原則，亦應就此法律上同一案件（即
    原緩起訴處分之犯罪事實），依法併予審究，合先敘明。
二、按被告以外之人於審判外之言詞或書面陳述，除法律有規定
    者外，不得作為證據。又被告以外之人於審判外之陳述，雖
    不符前4 條之規定，而經當事人於審判程序同意作為證據，
    法院審酌該言詞陳述或書面陳述作成時之情況，認為適當者
    ，亦得為證據。當事人、代理人或辯護人於法院調查證據時
    ，知有第159 條第1 項不得為證據之情形，而未於言詞辯論
    終結前聲明異議者，視為有前項同意，刑事訴訟法159 條第
    1 項、第159 條之5 分別定有明文。查證人張錦定、證人即
    金酒公司事務員甲○○於、同案被告陳協榮警詢中之陳述，
    對被告而言，為審判外之陳述而屬傳聞證據，惟被告於本院
    審理中，並不爭執證據能力，復未曾於言詞辯論終結前聲明
    異議，而本院審酌該等證人於警詢中陳述作成時之情況，並
    無違法取證及證明力過低，亦認以之作為證據為適當，依前
    揭規定說明，證人張錦定、甲○○、同案被告陳協榮於警詢
    中之陳述自得為證據。
貳、實體方面：
一、訊據被告矢口否認有何違反商標法之犯行，辯稱：伊並不知
    道姓名、年籍不詳綽號「阿吉」之人所販售予伊如附表編號
    一、二所示高梁酒是仿冒商標之高梁酒云云。經查：
  (一)被告確實有於97年3 、4 月間，在證人張錦定所經營位於臺
    北縣中和市○○路301 巷29號之「欣財行」內，以每瓶450
    元之價格販售如附表編號一所示高粱酒予證人張錦定；另於
    97年6 月間，在同案被告陳協榮所經營位於臺北市○○區○
    ○街1 段26巷387 號之「榮仔檳榔」店內，以每瓶320 元至
    460 元之價格販售如附表編號二所示之高粱酒予同案被告陳
    協榮等情，此為被告所不爭執（見97年度偵字第18798 號偵
    查卷第37頁、99年1 月25日審判筆錄第3 頁至第5 頁），核
    與證人甲○○於警詢及本院審理中（見本院98年11月23日審
    判筆錄第3 頁至第5 頁、97年度偵字第18798 號偵查卷第13
    頁至第14頁）、證人張錦定於警詢中（見97年度偵字第1879
    8 號偵查卷第10頁至第12頁）、同案被告陳協榮於本院審理
    中證述情節相吻合（見99年1 月25日審判筆錄第2 頁至第5
    頁），並有卷附臺北縣政府查獲違法嫌疑菸酒案件現場處理
    紀錄表1 份、照片1 張、臺北市政府查獲違法嫌疑菸酒案件
    現場處理記錄表1 份及扣案如附表編號一、二所示高梁酒在
    卷可稽（見97年度偵字第18798 號偵查卷第25頁、第26頁、
    98年度偵字第6149號偵查卷第35頁）。又如附件所示商標圖
    樣係金酒公司向經濟部智慧財產局申請商標註冊，取得商標
    專用權，指定使用於酒類商品，現仍在專用期間，而扣案如
    附表編號一、二所示高梁酒，均為仿冒商標商品之高梁酒等
    情，有卷附經濟部智慧財產局商標資料1 份、金酒公司鑑定
    證明書2 份、臺灣檢驗科技股份有限公司鑑驗書1 份在卷足
    憑（見98年度偵字第6149號偵查卷第12頁至第34頁、97年度
    偵字第18798 號偵查卷第23頁），此部分事實，堪可認定。
  (二)被告雖以前揭情詞置辯。惟查：
  (1)依被告於本院審理中供稱：伊在97年3 、4 月間發生本案之
    前，原是擔任醫療病人之司機，後來公司於1 、2 月間倒了
    ，才在3 、4 月間又去賣飲料給檳榔攤，賣飲料時也有賣酒
    ，都是到批發商去批發商品來賣等語（見本院99年1 月25日
    審理筆錄第3 頁），已足見本次被告並非初次接觸酒類買賣
    生意，且被告販售酒類之主要對象為檳榔攤，及本案之雜貨
    店，並非個人，亦可徵被告平日所售出之高梁酒數量應較一
    般零售商店為多，衡諸常情，被告對於所購入之本案高梁酒
    是否為仿冒酒類之辨識能力應較一般消費者為高。
  (2)而依證人甲○○於本院審理中證稱：金門特級高梁750cc 門
    市價為520 元、600cc 是380 元，金門高梁酒38度的750cc
    是520 元，600cc 是370 元，金門高梁58度90週年家戶配用
    是沒有對外公開販售的，只賣給金門鄉親賣優惠價400 元，
    另外金門高梁58度金門專用酒是在金門地區販售的，但有些
    店家會去金門蒐購在各地販售，這一瓶價錢與58度一樣是
    530 元、380 元等語（見本院98年11月23日審判筆錄第4 頁
    ），且經本院依職權向金酒公司函詢相關酒類售價結果，金
    門高梁酒38度、750cc 總經銷價（未稅）360 元、金門批發
    價395 元、臺灣門市建議售價520 元，金門高梁酒38度600c
    c 總經銷價（未稅）280 元、金門批發價320 元、臺灣門市
    建議售價370 元，90週年家戶配售專用酒，僅限金門地區縣
    民才能配售，每瓶配售價格400 元，金門高梁酒58度750cc
    金門地區專用酒金門批發價414 元等情，此亦有金門酒廠實
    業股份有限公司函1 份在卷可稽（見本院卷附）。又依證人
    張錦定於警詢中指稱：查獲之90年度家戶配酒58度金門高梁
    酒750cc 是以每瓶400 餘元購得等語（見97年度偵字第1879
    8 號偵查卷第11頁）；同案被告陳協榮於警詢中指稱：金門
    特級高梁酒600cc 以320 元買入，金門高梁酒38度600 cc的
    部分以320 元買入、金門高梁酒38度90週年家戶配售專用酒
    750 cc的部分以460 元買入，金門高梁酒58度金門地區專用
    酒750cc 的部分以460 元買入等語（98年度偵字第6149號偵
    查卷第6 頁背面），顯見被告販出如附表一、二所示高梁酒
    之銷售價格，與真品售價格有價差。
  (3)再依被告於本院審理中供稱：伊當時在賣飲料時，阿吉跑來
    跟伊搭訕，阿吉說自己身體不好不要作了，要把存貨賣給伊
    ，伊不認識阿吉，且因當時急著賺錢，所以向阿吉買酒等語
    （見本院99年1 月25日審理筆錄第3 頁），更足見被告本次
    乃是向素不相識，偶然向其推銷之姓名、年籍不詳綽號「阿
    吉」之人購入來源不明之如附表編號一、二所示仿冒商標高
    梁酒甚明，而此猶非一般正常金酒公司銷售高梁酒之管道甚
    明。佐以現今社會，仿冒商標之酒類，充斥市面，並廣為電
    視、報紙等媒體所披載等情，被告自是知悉本案附表編號一
    、二所示高梁酒為仿冒商標之商品，並仍為買受及販出，以
    賺取價差，是被告前開辯解，不足採信。
  (三)綜上，被告前開所辯，顯係卸責之詞，不足採信，被告前開
    犯行，洵堪認定，應依法論科。
二、核被告所為，係犯商標法第82條之罪。其意圖販賣而陳列行
    為，為其販賣行為之部分行為，不另論罪。又按刑事法若干
    犯罪行為態樣，本質上原具有反覆、延續實行之特徵，立法
    時既予特別歸類，定為犯罪構成要件之行為要素，則行為人
    基於概括之犯意，在密切接近之一定時、地持續實行之複次
    行為，倘依社會通念，於客觀上認為符合一個反覆、延續性
    之行為觀念者，於刑法評價上，即應僅成立一罪，學理上所
    稱「集合犯」之職業性、營業性或收集性等具有重複特質之
    犯罪均屬之，例如經營、從事業務、收集、販賣、製造、散
    布等行為概念者（最高法院95年台上字第10 79號判決、95
    年台上字第3937號判決、95年台上字第4686號判決意旨參照
    ）。查：依被告於偵查及本院審判中均供稱：前案酒類與本
    案酒類是同時向阿吉之人購入，只是賣給不同人等語（見98
    年度偵字第6149號偵查卷第74頁、本院99年1 月25日審判筆
    錄第5 頁），再觀諸被告前後2 次均販售相同之仿冒高梁酒
    ，且販售時間亦僅相距2 、3 個月，犯罪手段又均係由被告
    自行向商家推銷之情。另佐以被告及同案被告陳協榮均供稱
    被告販售如附表編號二所示高梁酒予同案被告陳協榮之時間
    為97年6 月間（見本院99年1 月25日審判筆錄第6 頁、第7
    頁），而無法確定是在被告因販售仿冒高梁酒予證人張錦定
    乙案於97年6 月14日前往警察局製作筆錄之前或後，本之罪
    疑惟輕之原則，自應為有利於被告之認定，認係在97年6 月
    14 日 之前，而無從認定本案被告係另行起意之情形，基此
    ，堪認被告自97年3 、4 月間起至97年6 月間止，販售予證
    人張錦定、同案被告陳協榮如附表編號一、二所示仿冒高梁
    酒期間內，係持續經營販賣仿冒高梁酒之業務，而密集以相
    同方式反覆進行前開犯行，未曾間斷，是此販售仿冒高梁酒
    之犯行，實係以販賣圖利為目的之營業性行為，即具有反覆
    、延續實行之特徵，從而在行為概念上，縱有多次散布之舉
    措，仍應評價認係包括一罪之集合犯而論以一罪。檢察官聲
    請簡易判決處刑書雖未就被告販售如附表編號一所示仿冒商
    標高梁酒予證人張錦定之事實，然該部分事實與檢察官聲請
    簡易判決處刑之事實既有集合犯之實質一罪關係，應為起訴
    效力所及，本院字應予審理。爰審酌商標有辨識商品來源功
    用，權利人須經過相當時間並投入大量資金於商品行銷及品
    質改良，始使該商標具有代表一定品質效果，被告竟為貪圖
    利益，使用金酒公司商標圖樣，對商標權人潛在市場利益造
    成侵害非小，所販賣仿冒酒類之商品，數量及價值，及犯罪
    後飾詞矯飾之態度，本不宜輕縱之，惟考量被告就販售如附
    表編號一所示高梁酒予證人張錦定部分，已經與金酒公司達
    成和解，金酒公司並表示不在追究、另被告確實曾依前開緩
    起訴處分而書立悔過書及接受法治教育3 小時等一切情狀，
    有臺灣板橋地方法院檢察署97年7 月22日詢問筆錄1 份在卷
    可稽（見97年度偵字第18 798號偵查卷第41頁至第44頁），
    量處如主文所示之刑，並諭知易科罰金之折算標準。
三、按沒收物之執行完畢與沒收物之不存在，並非一事，因犯罪
    依法必須沒收之物，雖已於另案被告之確定判決諭知沒收，
    並已執行完畢，對於其他被告之判決，仍應宣告沒收，最高
    法院92年度台上字第6115號判決可參。而扣案如附表編號一
    、二所示之商品，均係被告販賣之仿冒商標商品，雖其中附
    表編號一所示之高梁酒曾經臺灣板橋地方法院於99年3 月17
    日以99年度聲字第1198號裁定宣告沒收之情，有該法院99年
    度聲字第1198號裁定1 份附卷，惟揆諸前揭說明，仍應與附
    表編號二所示之高梁酒均依商標法第83條之規定，不問屬於
    犯人與否，宣告沒收之。
據上論斷，應依刑事訴訟法第452 條、第299 條第1 項，商標法
第82條、第83條，刑法第11條前段、第41條第1 項前段，判決處
如主文所示之刑。
本案經檢察官徐仕瑋到庭執行職務。
中    華    民    國    99    年    10    月    28    日
                        臺灣臺北地方法院刑事第十七庭
                                    法  官  賴淑美
以上正本證明與原本無異。
如不服本判決應於收受送達後10日內向本院提出上訴書狀，並應
敘述具體理由；其未敘述上訴理由者，應於上訴期間屆滿後20日
內向本院補提理由書（均須按他造當事人之人數附繕）「切勿逕
送上級法院」。
                                    書記官  許翠燕
中    華    民    國    99    年    11    月    3     日
附錄論罪科刑條文
商標法第82條：
明知為前條商品而販賣、意圖販賣而陳列、輸出或輸入者，處一
年以下有期徒刑、拘役或科或併科新臺幣五萬元以下罰金。
商標法第83條：
犯前二條之罪所製造、販賣、陳列、輸出或輸入之商品，或所提
供於服務使用之物品或文書，不問屬於犯人與否，沒收之。
 附件
┌─────┬──────┬──────────┬──────┬────────┐
│註冊證號  │ 商標權人   │   商標圖樣         │商標專用期限│指定使用商品名稱│
│          │            │                    │            │                │
├─────┼──────┼──────────┼──────┼────────┤
│00000000號│金門酒廠實業│   金門酒廠         │94年2 月1 日│高梁酒、大麴酒、│
│          │股份有限公司│                    │起104 年1 月│藥味酒、蒸餾酒、│
│          │            │                    │31日止      │紹興酒、清酒、威│
│          │            │                    │            │士忌酒、白蘭地酒│
│          │            │                    │            │、葡萄酒、氣泡酒│
│          │            │                    │            │、伏特加酒、茶酒│
│          │            │                    │            │、五加皮酒、茅台│
│          │            │                    │            │酒、蘭姆酒、紅酒│
│          │            │                    │            │、米酒、烈酒、人│
│          │            │                    │            │蔘酒、含酒精飲料│
│          │            │                    │            │（啤酒除外）    │
├─────┼──────┼──────────┼──────┼────────┤
│00000000號│金門酒廠實業│                    │89年9 月1日 │高梁酒、大麴酒、│
│          │股份有限公司│                    │起至106 年8 │藥酒、蒸餾酒、水│
│          │            │                    │月31日止    │果酒、清酒、威士│
│          │            │                    │            │忌酒、白蘭地酒  │
│          │            │                    │            │                │
│          │            │                    │            │                │
│          │            │                    │            │                │
│          │            │                    │            │                │
│          │            │                    │            │                │
│          │            │                    │            │                │
├─────┼──────┼──────────┼──────┼────────┤
│00000000號│金門酒廠實業│  金門高梁酒        │94年2 月1 日│高梁酒          │
│          │股份有限公司│KINMENKAOLIANGLIQUOR│起至104 年1 │                │
│          │            │                    │月31日止    │                │
│          │            │                    │            │                │
│          │            │                    │            │                │
│          │            │                    │            │                │
├─────┼──────┼──────────┼──────┼────────┤
│00000000號│金門酒廠實業│                    │95年6 月16日│高梁酒、大麴酒、│
│          │股份有限公司│                    │起至105 年6 │藥味酒、蒸餾酒、│
│          │            │                    │月15日止    │紹興酒、清酒、威│
│          │            │                    │            │士忌酒、白蘭地酒│
│          │            │                    │            │、葡萄酒、氣泡酒│
│          │            │                    │            │、伏特加酒、茶酒│
│          │            │                    │            │、五加皮酒、茅台│
│          │            │                    │            │酒、蘭姆酒、紅酒│
│          │            │                    │            │、米酒、烈酒、人│
│          │            │                    │            │蔘酒、含酒精飲料│
│          │            │                    │            │（啤酒除外）    │
│          │            │                    │            │                │
│          │            │                    │            │                │
│          │            │                    │            │                │
├─────┼──────┼──────────┼──────┼────────┤
│00000000號│金門酒廠實業│                    │94年2 月1 日│高梁酒、大麴酒、│
│          │股份有限公司│                    │起至104 年1 │藥味酒、蒸餾酒、│
│          │            │                    │月31日止    │紹興酒、清酒、威│
│          │            │                    │            │士忌酒、白蘭地酒│
│          │            │                    │            │、葡萄酒、氣泡酒│
│          │            │                    │            │、伏特加酒、茶酒│
│          │            │                    │            │、五加皮酒、茅台│
│          │            │                    │            │酒、蘭姆酒、紅酒│
│          │            │                    │            │、米酒、烈酒、人│
│          │            │                    │            │蔘酒、含酒精飲料│
│          │            │                    │            │（啤酒除外）    │
└─────┴──────┴──────────┴──────┴────────┘
 附表二
┌──┬───────────┬───────────┐
│編號│仿冒商標商品之名稱    │數                 量 │
├──┼───────────┼───────────┤
│ 一 │金門高梁酒58度90週年家│瓶                  │
│    │戶配售專用酒          │                      │
├──┼───────────┼───────────┤
│    │金門特級高梁酒        │拾貳瓶                │
│    ├───────────┼───────────┤
│    │金門高梁酒38度        │肆拾捌瓶              │
│    ├───────────┼───────────┤
│ 二 │金門高梁酒58度90週年家│柒拾貳瓶              │
│    │戶配售專用酒          │                      │
│    ├───────────┼───────────┤
│    │金門高梁酒58度金門地區│拾貳瓶                │
│    │專用酒                │                      │
└──┴───────────┴───────────┘

司法院資訊處製作；財團法人民間司法改革基金會備份。
